【裁判字號】    97,中簡,2161
【裁判日期】    970703
【裁判案由】    詐欺
【裁判全文】
臺灣臺中地方法院刑事判決            97年度中簡字第2161號
聲  請  人  臺灣臺中地方法院檢察署檢察官
被      告  甲○○
            乙○○
                      10樓之.
上列被告因詐欺案件，經檢察官聲請以簡易判決處刑（97年度偵
字第3975號），本院判決如下：
    主  文
甲○○共同意圖為自己不法之所有，以詐術使人將本人之物交付
，處有期徒刑伍月，如易科罰金，以新臺幣壹仟元折算壹日。
乙○○幫助意圖為自己不法之所有，以詐術使人將本人之物交付
，處有期徒刑參月，如易科罰金，以新臺幣壹仟元折算壹日。
    犯罪事實及理由
一、本件犯罪事實及證據理由並所犯法條，除引用檢察官聲請簡
    易判決處刑書之記載（如附件）外，復補充如下：
  (一)被告甲○○部分：
    1.被告甲○○交付帳戶之時間，應更正為民國96年8月16日
      辦理印鑑變更至96年9月13日被害人匯第一筆款項之間，
      而非起訴書所載之96年10月中旬。
    2.被告甲○○固辯稱係因委託「小張」買賣基金，才交付帳
      戶使用云云。惟查：一般以銀行帳戶作為基金買賣之支付
      工作，只需將帳戶之帳號告知並辦理授權後，即可自動定
      期定額扣款；即使單筆買賣，亦無需將帳戶存摺、提款卡
      及密碼一併交付。更何況，被告始終無法提出其確實委託
      「小張」申購海外基金之證據（包括基金之名稱等），所
      辯要無足採。
    3.又按金融機構之活期儲蓄存款帳戶應僅供個人使用，且任
      何人原得以無需負擔費用之方式，向金融機構申辦活期儲
      蓄存款帳戶，其申辦帳戶之數目在不同之金融機構間亦無
      限制，是於一般情形下，並無使用他人已開立帳戶之必要
      。而如有使用他人帳戶之需求者，除原即具有相當之信賴
      關係，或有其他正當理由外，此種使用他人帳戶之情形既
      顯有異於常情之處，不無經人利用作為詐欺取財等財產犯
      罪之被害人匯款帳戶之可能。
    ４本件被告甲○○不僅將帳戶交付他人使用，更進一步受委
      託領取帳戶內之不明款項，顯見其與「小張」所屬詐欺集
      團成員間，已有犯意聯絡及行為分擔，自應論以共同正犯
      。
  (二)被告乙○○部分：
    1.被告乙○○固辯稱交付行動電話門號予林智威，係作為投
      資海外基金聯繫之用。惟查：被告自承因先前積欠電話費
      未繳，因而才向朋友張雲清借用證件申辦本案之行動電話
      。則被告既然連電話費都無法繳清，焉有資力再從事海外
      基金之投資。況且，被告迄亦無法提出其確有投資海外基
      金之證明，所辯亦難採憑。
    2.近來詐欺集團使用他人帳戶或行動電話，作為指示被害人
      匯款工具之犯罪類型層出不窮，並廣經媒體披載，凡對社
      會動態非全然不予關注者均能知曉。本件被告乙○○於提
      供上開行動電話予他人使用時，已係成年人，足認其心智
      成熟，具一般智識程度及社會經驗，對於上開各情，自有
      認識，竟仍將上開行動電話提供予他人使用，其主觀上顯
      具有縱該取得行動電話之人或其共犯以之為詐欺取財工具
      ，亦不違背其本意之幫助詐欺取財之不確定故意甚明。
二、核被告甲○○所為係犯刑法第339條第1項之詐欺罪；被告乙
    ○○所為係犯刑法第339 條第1項、第30條第1項之幫助詐欺
    取財罪。被告甲○○與「小張」及所屬詐欺團等不詳姓名之
    成年人間，就上開犯行具有犯意聯絡及行為分擔，為共同正
    犯。被告乙○○所為幫助行為，應依刑法第30條第2 項之規
    定，依正犯之刑減輕其刑。爰審酌被告乙○○雖僅係將行動
    電話交予他人使用，惟被害人僅因詐欺集團之數通電話，即
    造成財物之損失，被告乙○○之幫助行為，正係助長社會詐
    欺取財歪風，並使國家對於詐欺集團成員追訴與處罰困難之
    主因，其行為觀之似微，思之則深具可責性。至於被告甲○
    ○除交付帳戶外，並進而親自參與領取詐欺被害人贓款之行
    為，惡性更為重大，以及本件被害人遭騙而匯入之金額總計
    為238,450 元等一切情狀，分別予以量處如主文所示之刑，
    並均諭知易科罰金之折算標準，以示懲儆。
三、依刑事訴訟法第449條第1項前段、第454條第2項，刑法第28
    條、第30條第1 項、第2項、第339條第1項、第41條第1項前
    段，刑法施行法第1條之1第1項、第2項前段，逕以簡易判決
    處刑如主文。
如不服本判決，應於收受送達後10日內向本院提出上訴書狀（應
敘述具體理由並附繕本）。
上訴書狀如未敘述理由，應於上訴期間屆滿後20日內補提理由書
於本院。
中    華    民    國    97    年    7     月     3    日
                  臺中簡易庭  法  官  高英賓
上正本證明與原本無異。
                              書記官  司立文
中    華    民    國    97    年    7     月     3    日
附錄論罪科刑法條：
中華民國刑法第339條
意圖為自己或第三人不法之所有，以詐術使人將本人或第三人之
物交付者，處5年以下有期徒刑、拘役或科或併科1千元以下罰金
。
以前項方法得財產上不法之利益或使第三人得之者，亦同。
前二項之未遂犯罰之。
中華民國刑法第30條
幫助他人實行犯罪行為者，為幫助犯。雖他人不知幫助之情者，
亦同。
幫助犯之處罰，得按正犯之刑減輕之。


司法院資訊處製作；財團法人民間司法改革基金會備份。
